【裁判字號】    90,訴,343
【裁判日期】    900911
【裁判案由】    殺人未遂等
【裁判全文】
臺灣高雄地方法院刑事判決                            九十年度訴字第三四三號
    公  訴  人  臺灣高雄地方法院檢察署檢察官
    被      告  丙○○
    指定辯護人  本院公設辨護人戊○○
右列被告因殺人未遂等案件，經檢察官提起公訴（九十年度偵字第二二０四號），本
院判決如左：
    主  文
丙○○傷害人之身體，因而致人於重傷，處有期徒刑肆年。
扣案之西瓜刀壹支沒收。
    事  實
一、丙○○與其住處隔壁門牌號碼為高雄縣大樹鄉○○路一０一號所居住之己○○父
    母、叔字輩等娘家親友，係多年比鄰而居之鄰居，前因己○○娘家住處電力不足
    向電力公司申請在靠近丙○○住處倉庫後方架設電線桿供電，遭丙○○一家人反
    對陳情，後雖經協調而另架設於較遠處，惟二戶家人亦因此而心生芥蒂，丙○○
    一家人事後並將其父之死亡及發生火災等不順利之事均歸咎於己○○娘家架設電
    桿破壞風水之故，因而經常與己○○娘家親人時起爭執。後於民國九十年一月十
    五日二十一時許，丙○○因聽聞其母又與己○○親人起爭執之事，乃至前揭一０
    一號己○○四叔庚○○住處前大罵，並與庚○○發生爭吵，適己○○與其夫乙○○駕車返回該處，下車察看，丙○○竟遷恕於己○○、乙○○夫婦，乃基於傷害
    人身體之犯意，徒手毆打乙○○，致乙○○受有頭部外傷合併右臉多處擦傷之傷
    害，乙○○亦出手還擊，二人相擁拉扯互毆，經己○○與鄰居甲○○、丁○○等
    人合力將二人拉開，丁○○並將丙○○拉回住處，始稍止息，後因丙○○須接送
    女友而駕車外出，惟其怒氣未消，約二、三分鐘後又半途折回住處，並接續上開
    傷害犯意，自其車號ＶＱ─八八六五號自小客車內取出所有農作用之西瓜刀一把
    ，衝至己○○前揭娘家住處，見己○○在其住處門口整理先前其與乙○○互毆時
    打散掉落之物品，即持西瓜刀自後往己○○背部劃過一刀，因己○○穿著外套而
    未成傷，第二刀欲再朝己○○砍時，因己○○伸出左手抵擋（因己○○慣用左手
    ），致遭砍中左前臂幾近截斷，己○○旋即手持斷臂衝出門外高喊求救，丙○○
    見狀亦即停手，未再追逐攻擊己○○，後繼入己○○娘家屋內欲再找尋乙○○未
    遇而罷手，嗣經警員聞訊到場將其逮捕，並扣得其砍傷己○○所用之前開西瓜刀
    一支。己○○後經鄰人送醫急救後，始倖免於難，惟其左手臂神經因遭砍斷，雖
    經接合手術仍無法回復正常機能，致生毀敗一肢手臂機能之重傷。
二、案經乙○○、己○○訴由高雄縣警察局仁武分局移送臺灣高雄地方法院檢察署檢
    察官偵查起訴。
    理  由
一、右揭事實，業據被告丙○○坦白承認，核與告訴人乙○○、己○○指述之被害情
    節大致相符，並經目擊證人甲○○、丁○○及先前與被告起爭執之告訴人四叔庚○○於本院證述可佐，另被告家人與告訴人己○○娘家親人前因架設電線桿之事
    ，因而心生芥蒂一情，亦經被告、告訴人供陳在卷，並有告訴人手繪之現場圖及
    現場照片附予本院卷可觀，被告自白應與事實相符，堪以採信。此外，並有告訴
    人二人受傷後就醫之驗傷診斷書二紙附卷及西瓜刀一支扣案可憑，而告訴人己○○左手臂神經因遭被告砍斷，雖經手術接合仍無法回復正常機能，致生毀敗一肢
    手臂機能之重傷等事實，亦經旗山醫院、高雄榮民總醫院函附本院之病歷資料各
    一份在卷足稽，本件事證明確，被告上開犯行，洵堪認定。
二、核被告傷害告訴人乙○○部分，係犯刑法第二百七十七條第一項之傷害罪，另傷
    害告訴人己○○致重傷部分，則係犯同條第二項後段之傷害致重傷罪。被告傷害
    告訴人二人之犯行，時間甚近，且原因相同，應係基於同一傷害犯意所為之數接
    續動作，應僅論以一個傷害犯行，惟其一傷害犯行，觸犯傷害罪及傷害致重傷罪
    二個罪名，為一行為觸犯數罪名之相想競合犯，應依刑法第五十五條規定從一重
    之傷害致重傷罪處斷。公訴意旨認被告持刀砍傷告訴人己○○手臂部分，應論以
    刑法第二百七十一條第一項、第二項之殺人未遂罪，無非係以告訴人左手臂幾乎
    遭被告砍斷，認被告用力甚猛，殺意甚堅，為其認定依據。惟按殺人與傷害致死
    或傷害之區別，在於行為人行為當時，主觀上是否有殺人之故意，或在於下手加
    害時有無死亡預見之未必故意。而判斷行為人於行為當時，主觀上是否有殺人之
    故意，除應斟酌其使用之凶器種類、攻擊部位、行為時之態度外，尚應深入觀察
    行為人與被害人之關係、衝突之起因、行為當時所受之刺激、下手輕重、被害人
    受傷情形及行為人事後態度等各項因素，綜合研析，至於受傷處是否致命部位，
    及傷痕之多寡，輕重如何，僅足認定有無殺意之參考，原不能作為區別之絕對標
    準，有最高法院十九年上字第七一八號判例要旨可稽。經查，（一）被告與告訴
    人劉惠娘家人係多年鄰居，已認識甚久，前雖因申設電線桿之事，二家人因而心
    生芥蒂，然告訴人亦自稱此乃五年前之事，亦難相信被告會因此而行兇，案發當
    時，事出突然，伊等亦不知為何被告會持刀砍斷己○○手臂等語可知，被告因前
    嫌而與告訴人起爭執進而互毆，或有可能，然被告前於並無任何犯罪前科，有本
    院院內索引卡紀錄表、被告全國紀錄表、台灣高雄地方法院檢察署刑案資料查註
    表各一份在卷可考，應非屬凶惡之徒，尚難認其僅因前揭架設電線桿細故，即萌
    殺死告訴人之動機。（二）次查，被告固持西瓜刀砍傷告訴人己○○手臂致其機
    能毀敗，惟被告乃係先與告訴人乙○○互毆後，返家駕車外出後，怒氣未消又折
    回住處持刀行兇等情，已如前述，被告返家駕車外出再折回現場行兇，前後約僅
    有二、三分鐘時間，亦經目擊證人丁○○於本院陳明，顯然被告係承繼先前之傷
    害犯意繼續為之甚明，且由被告持刀再入告訴人娘家住處時，見告訴人己○○在
    門口整理雜物，先持西瓜刀自後往己○○背部劃過一刀，因己○○穿著外套而未
    成傷，此亦可知悉被告出手時未甚用力，否則自不可能僅劃破衣物而未傷及皮肉
    ，而己○○之手臂遭砍傷，乃係被告欲再朝己○○砍第二刀時，因己○○伸左手
    抵擋（因己○○慣用左手），始將其左前臂砍至幾近截斷，且於己○○持斷臂衝
    出門外高喊求救時，被告見狀亦即停手，並未再尾隨繼續攻擊己○○，倘其確有
    殺人故意，當可趁勢追擊，然其就此停手並未再繼續追砍己○○，亦證被告應僅
    係基於傷害告訴人洩憤之意。（三）再查，由告訴人己○○受傷之際，猶能持斷
    臂衝出門外求救，可見其精神意識甚為清楚，且其受傷之手臂，亦非人體較易致
    命之處，雖已傷及神經功能，然應無立即危急生命之虞亦明，益徵被告應無致己○○於死地之決心。綜上，被告僅係一時衝動而砍傷己○○，尚乏殺人之動機及
    背景，且於告訴人受傷後即停止攻擊，顯無殺死告訴人之決心。是故，公訴人認
    被告此部分所為，係基於殺人故意之殺人未遂罪，起訴法條容有未洽，應予變更
    。審酌被告前無犯罪前科，已如前述，素行雖非不良，然其因細故即持刀器砍傷
    告訴人手臂致機能毀敗，暴戾之氣甚重，犯後雖坦承，然就告訴人所受損害，迄
    未予賠償彌補，和解誠意不堅，而告訴人己○○本為慣用左手之人，遭被告砍斷
    左手臂，功能盡失，所受損害及對爾後生活影響甚大等一切情狀，量處如主文所
    示之刑，以資警懲。至扣案之西瓜刀一支，係被告所有，供其犯罪時所用之物，
    業據其供明，爰依刑法第三十八條第一項第二款規定併予沒收。
三、至臺灣高雄地方法院檢察署檢察官另移送併辦部分（即九十年度偵字第三三八一
    號恐嚇案件），係本件案發後於警局始行發生之情事，與本案應無牽連犯之關係
    ，本院無從併案審理，應檢卷退還原檢察官依法偵查處置。
據上論斷，應依刑事訴訟法第二百九十九條第一項前段、第三百條，刑法第二百七十
七條第一項、第二項後段、第五十五條、第三十八條第一項第二款，罰金罰鍰提高標
準條例第一條前段，判決如主文。
中      華      民      國    九十      年      九      月     十一     日
                                臺灣高雄地方法院刑事庭
                                    法  官  陳淑卿
右正本證明與原本無異。
如不服本判決，應於判決送達後十日內，向本院提出上訴狀。
                                    書記官  陳朝宗
中      華      民      國    九十      年      九      月     十一     日
附錄本判決論罪法條：
刑法第二百七十七條第一項及第二項。
傷害人之身體或健康者，處三年以下有期徒刑，拘役或一千元以下罰金。
犯前項之罪，因而致人於死者，處無期徒或七年以上有期徒刑，致重傷者，處三年以
上、十年以下有期徒刑。


司法院資訊處製作；財團法人民間司法改革基金會備份。
